【裁判字號】    98,台上,959
【裁判日期】    980226
【裁判案由】    偽造文書
【裁判全文】
最高法院刑事判決              九十八年度台上字第九五九號
上  訴  人  甲○○
上列上訴人因偽造文書案件，不服台灣高等法院中華民國九十五
年六月二十二日第二審判決（九十四年度上訴字第三五九一號，
起訴案號：台灣台北地方法院檢察署九十三年度偵字第一三九九
七號），提起上訴，本院判決如下：
    主  文
原判決撤銷，發回台灣高等法院。
    理  由
按對於第一審判決之上訴，原審法院認為其上訴權已經喪失者，
應以判決駁回之，刑事訴訟法第三百六十七條前段、第三百六十
二條前段定有明文。次按上訴期間為十日，自送達判決後起算，
亦為同法第三百四十九條前段所明定。又刑事送達文書由司法警
察或郵政機關行之，及民事訴訟法第一百三十七條第一項「送達
應送達於應受送達人之住居所，如不獲會晤應受送達人時，得將
文書付與有辨別事理能力之同居人或受僱人」之規定，於刑事訴
訟程序準用之，復為刑事訴訟法第六十一條第一項、第六十二條
所明定。查本件上訴人甲○○係住台北市松山區○○○路○段一
五三號四樓之一，此已據其於第一審及原審審理時陳明在卷，復
有本院就上訴人之個人基本資料查詢結果一紙在卷足憑，即其所
提起之本件上訴狀亦為相同之記載。又本件第一審所送達之民國
九十四年九月二十九日文書即第一審九十四年度訴字第四五一號
刑事判決正本，經郵政機關送達，因無法交付應受送達人即上訴
人本人，於九十四年十月十一日將該判決正本交付予有辨別事理
能力之受僱人馬良桂（上訴人所住之台北市○○○路○段名人世
界大廈大樓管理員）收受送達，經蓋用該大廈之戳章並由馬良桂
簽名於送達證書上，此有送達證書一紙在卷可按（見第一審卷第
二四０頁）。上訴人對該第一審刑事判決之上訴期間，依上開說
明，自應以受僱人馬良桂收受判決之翌日即同年月十二日起算，
乃上訴人竟遲至同年月二十四日始提起本件第二審之上訴，上訴
期間似已逾期。上訴人提起本件第二審之上訴之刑事聲明上訴狀
，主張其係同年月七日收受送達第一審九十四年度訴字第四五一
號刑事判決正本，究有何依據，原審就此程序事項未先行調查、
審認，遽為實體之判決，自非適法。上訴意旨雖未指摘及此，惟
此為本院得依職權調查之事項，應認本件有撤銷發回更審之原因
。
據上論結，應依刑事訴訟法第三百九十七條、第四百零一條，判
決如主文。
中    華    民    國  九十八  年    二    月  二十六  日
                      最高法院刑事第二庭
                          審判長法官  莊  登  照
                                法官  黃  一  鑫
                                法官  陳  世  淙
                                法官  許  錦  印
                                法官  張  清  埤
      本件正本證明與原本無異
                                      書  記  官
中    華    民    國  九十八  年    三    月    二    日
                                                      Ｖ


司法院資訊處製作；財團法人民間司法改革基金會備份。
